最高法院刑事判決　　　　　　九十四年度台上字第二八五四號
　　上　訴　人　台灣高等法院台中分院檢察署檢察官
　　被　　　告　甲○○
　　　　　　　　　　　　41號.
上列上訴人因被告貪污案件，不服台灣高等法院台中分院中華民
國九十四年三月三日第二審更審判決（九十三年度上更(二)字第一
七一號，起訴案號：台灣台中地方法院檢察署八十九年度偵字第
一七○九○號），提起上訴，本院判決如下：
    主  文
上訴駁回。
    理  由
按刑事訴訟法第三百七十七條規定，上訴於第三審法院，非以判
決違背法令為理由，不得為之。是提起第三審上訴，應以原判決
違背法令為理由，係屬法定要件。如果上訴理由狀並未依據卷內
訴訟資料，具體指摘原判決不適用何種法則或如何適用不當，或
所指摘原判決違法情事，顯與法律規定得為第三審上訴理由之違
法情形，不相適合時，均應認其上訴為違背法律上之程式，予以
駁回。本件原判決以公訴意旨略稱：被告甲○○係台中市北屯區
子里里長，負責辦理民國八十八年九月二十一日震災有關里民
住屋全倒、半倒慰助金之申請及勘察等相關業務，為依據法令從
事公務之人員。乃基於不法圖利里民吳塼永之犯意，明知吳玉爐
所有坐落台中市北屯區子里子巷一○二號上三棟建物，於「
九二一」地震來襲之際，僅有其中一棟當時無人居住，作為煙寮
或堆放農具雜物及廚房使用之土造房屋倒塌，不合震災住屋慰助
金核發之標準，仍於同年十月三日在里長證明書及「九二一震災
住屋勘查報告表」中為不實之核章證明，陳報台中市北屯區公所
，使該所承辦人員誤認係全倒受災戶，而於同年十月十九日據以
核發慰助金新台幣二十萬元予吳塼永，足生損害於台中市政府，
因認被告觸犯貪污治罪條例第六條第一項第四款及刑法第二百十
六條、第二百十三條之罪嫌。經審理結果，認為不能證明被告犯
罪，爰撤銷第一審之科刑判決，改判諭知其無罪，已綜合全部卷
證資料，逐一斟酌判斷，詳敘其無從形成被告有罪判決之心證理
由，從形式上觀察，並無判決違背法令之情形存在。查證據之取
捨及證據之證明力如何，均屬事實審法院得自由裁量、判斷之職
權，苟其此項裁量、判斷，並不悖乎通常一般之人日常生活經驗
之定則或論理法則，又於判決內論敘其何以作此判斷之心證理由
者，即不得任意指摘其為違法，據為提起第三審上訴之合法理由
。原判決依憑行政院九二一震災災後重建推動委員會九十三年三
月十九日重建社字第○九三○○○三一八三號函，內政部八十八
年九月三十日台內社字第八八八五四六五號、同年十月一日台內
社字第八八八二三三九號、九十年二月九日台內社字第八九三六
九○九號函，台中市政府八十九府社助字第一七三○七六號、九
十三年府社助字第○九三○一七三一一九號函，台中市北屯區「
九二一震災住屋勘查表」，里長證明書、台中市稅捐稽徵處東山
分處房屋稅籍證明書、現瑒照片及證人蔡武雄、陳瑞卿、沈欽和
、林中堅、鄭國棟之證詞等資料，認定九二一震災住戶全、半倒
之勘察工作為鄉（鎮、市、區）公所村里幹事職責，另房屋全、
半倒證明之核定發給又係屬鄉（鎮、市、區）公所首長權責，村
里長只負責未設籍而有實際居住之查核事項。台中市北屯區「九
二一震災住屋勘查報表」係里幹事與管區警員勘察後所製作，被
告僅於其上蓋章，並無勘察、審核之職責，尚難認係明知為不實
之事項而登載於職務上所掌之公文書犯行；至於被告所出具之里
長證明書所載：「茲證明坐落於子里七鄰子巷一○二號（空
白）造房屋一棟實為本人所有，因係祖先遺留繼承、有土地所有
權狀，並無房屋稅籍，如有不實願負一切法律責任，所申請核發
房屋全倒、半倒、租金悉數繳回，切結人吳玉爐。出具證明里長
甲○○。」等字句，亦僅證明上開房屋確係吳玉爐所有，經核亦
與事實相符，尤與公務員不實登載罪之要件不合。因而認定不能
證明被告犯貪污治罪條例第六條第一項第四款之圖利罪。已詳加
斟酌論斷，敘明其取捨證據與得心證之理由。此乃原審取捨證據
及證據證明力判斷職權之合法行使，其採證尚無違背一般經驗法
則，或應於審判期日調查之證據未予調查之違法。上訴意旨置原
判決上開明確論斷於不顧，對原審取捨證據及證據證明力判斷之
審判職權行使，任憑己見，或就同一證據資料為相異之評價，或
就不影響於判決本旨事項再為事實上之爭辯，均與法律規定得為
第三審上訴理由之違法情形，不相適合，其上訴為違背法律上之
程式，應予駁回。
據上論結，應依刑事訴訟法第三百九十五條前段，判決如主文。
中    華    民    國  九十四  年    六    月    二    日
                      最高法院刑事第三庭
                          審判長法官  紀  俊  乾
                                法官  黃  正  興
                                法官  劉  介  民
                                法官  陳  東  誥
                                法官  趙  文  淵
      本件正本證明與原本無異
                                      書  記  官
中    華    民    國  九十四  年    六    月    九    日
                                                      Ｋ
